【裁判字號】    98,交抗,406
【裁判日期】    980420
【裁判案由】    聲明異議
【裁判全文】
臺灣高等法院臺中分院交通事件裁定     98年度交抗字第406號
抗  告  人
即受處分人  甲○○
上列抗告人即受處分人因違反道路交通管理處罰條例之聲明異議
案件，不服臺灣臺中地方法院中華民國98年3月26日所為裁定（
98年度交聲字第1021號）提起抗告，本院裁定如下：
    主      文
抗告駁回。
    理      由
一、原處分機關交通部公路總局臺中區監理所豐原監理站係以：
    抗告人即受處分人甲○○（下稱抗告人）於民國98年1月27
    日11時55分許，駕駛車牌號碼1619-NS自小客車，在國道三
    號220.9公里南向處因「行駛高速公路違規行駛路肩」之違
    規，經內政部警政署國道公路警察局第七警察隊依違反道路
    交通管理處罰條例第33條第1項第9款之規定，製開公警局交
    字第Z00000000號舉發違反道路交通管理事件通知單，逕行
    舉發汽車所有人張秋梅，經張秋梅聲請轉罰駕駛人即抗告人
    後，抗告人不服提出申訴，經原處分機關向原舉發單位查復
    後仍有不服，原處分機關遂以查復結果略以：「二、... 本
    案經檢視採證照片及攝影資料，案內車輛確實違規行駛路肩
    ，違規事實明確，...。三、另查本隊轄線並無開放路肩供
    車輛行駛。」等語，於98年3月12日以中監違字第裁
    60-Z00000 000號裁決書，裁處罰鍰新臺幣（下同）4,000元
    ，並記違規點數1點。
二、抗告人聲明異議意旨略以：(一)抗告人因過年期間回娘家，
    於98年1月27日行駛於國道三號南下220K時，係根據交通部
    發行「98春節交通疏運路網圖」之春節國道交通疏導措施，
    以其規定現有路肩開放措施照常實施，並參考政府在過年
    期間都有開放路肩行駛，始行駛於路肩；且名間及南投路段
    間一路雍塞，車多擁擠，一路走走停停，好像大停車場，警
    察於此時段及地點未開放路肩，顯不合理，並與交通部法令
    牴觸，是警察應就當時之路況、車況、時間交叉瞭解，靈活
    運用，疏導交通，而非根據法令來處罰駕駛人，賺取罰金；
    況抗告人隨時注意前方有無車障，以隨時進入內側，且後方
    整排汽車跟來隨行，車障因而由路肩打通，為此聲明異議，
    請求撤銷原處分云云。
三、原審裁定意旨略以：
(一)按「汽車行駛於高速公路、快速道路或設站管制之道路，不
    遵使用限制、禁止、行車管制及管理事項之管制規則而有下
    列行為者，處汽車駕駛人新臺幣3,000元以上6,000元以下之
    罰鍰：‧‧‧。九、未依規定使用路肩。‧‧‧」道路交通
    管理處罰條例第33條第1項第9款定有明文。另按「汽車駕駛
    人有下列各款所列條款之一者，除依原條款處罰鍰外，並予
    記點：一、有第33條第1項、第2項‧‧‧‧情形之一者，各
    記違規點數一點。」同條例第63條第1項第1款亦定有明文。
(二)抗告人甲○○對其於上開時間駕駛車號1619-NS號自用小客
    車，行經國道三號南下220.9公里處，因行駛高速公路路肩
    ，而為警依法攔停舉發等情節，除有原舉發機關公警局交字
    第Z00000000號舉發通知單1紙在卷足憑外，並為抗告人所不
    爭執，堪認其行駛高路公路路肩屬實。抗告人堅稱其係根據
    交通部疏運路網圖春節國道交通疏導措施規定才會行駛路肩
    云云，經查：交通部臺灣區○道○○○路局98年1月12日公
    布之開放國道三號之路肩路段係：中和交流道南下出口匝道
    （時段：每日7時至9時、16時至19時）、中和交流道北上入
    口匝道（每日7時至9時）、龍潭至大溪（北上，週一至週四
    16時至19時、週五14時至19時、假日14時至19時）。又依交
    通部98春節假期國道交通疏導措施一覽表載，1月27日開放
    路肩路段：1、現有開放路肩措施照常實施。2、除上述外，
    再時段性開放下列路段路肩供小型車行駛：(1)國道一號內壢
    至中壢雙向7至19時（北上：57K+500－61K+700、南下：
    57K+8 0 0－61K+700）、(2)國道三號大溪至龍潭南下7至19
    時（南下：63K+100－67K+500），抗告人所行駛之違規路段
    路肩，非在交通部臺灣區○道○○○路局開放之範圍內，自
    不得任意行駛路肩，且依抗告人所自述，其既已充分掌握交
    通部國道高速公路局公佈之98春節交通疏運路網圖及98春節
    假期國道交通疏導措施一覽表內容，即應知悉本件違規路段
    路肩並未開放行駛，其明知本件違規路段並非開放行駛路肩
    之路段，竟以「車多擁擠、好像變成大停車場、其係依交通
    部上開交通疏運路網圖指示，其車後方整排汽車隨行、車障
    因而由路肩打通，恣意批評警察未開放路肩、顯與交通部法
    令牴觸、賺取罰金」等詞矯飾辯解，以圖卸責，抗告人所辯
    ，顯無理由。原處分機關依道路交通管理處罰條例第33條第
    1項第9款裁處汽車駕駛人甲○○罰鍰4,000元，並記違規點
    數1點之處分，並無不當，應予維持，本件異議為無理由，
    應予駁回。
四、抗告意旨略以：抗告人確依交通部98春節交通疏運路網圖行
    駛於國道3號，並確已了解其內容，惟交通部98春節交通疏
    運路網圖對於描述開放路肩行駛路段範圍之語意含混，模稜
    兩可，似是而非，有誤導駕駛人做出錯誤判斷之虞，為此請
    求撤銷原裁定，並駁回原處分等語。
五、本院查：
（一）按汽車行駛於高速公路、快速道路或設站管制之道路，不
      遵使用限制、禁止、行車管制及管理事項之管制規則而有
      「未依規定使用路肩」之行為者，處汽車駕駛人新臺幣
      3,000元以上6,000元以下之罰鍰，道路交通管理處罰條例
      第33條第1項第9款定有明文。且汽車駕駛人有同條例第33
      條第1項、第2項情形之一者，各記違規點數1點，同條例
      第63條第1項第1款亦規定甚詳。
（二）抗告人於98年1月27日11時55分許，駕駛車牌號碼1619-NS
      自小客車，在國道三號220.9公里南向處，因「行駛高速
      公路違規行駛路肩」違規，經警依法攔停舉發等情，除有
      原舉發機關公警局交字第Z00000000號舉發通知單1紙在卷
      足憑外，復為抗告人所不爭執，堪認屬實。抗告人雖堅稱
      其係根據交通部疏運路網圖春節國道交通疏導措施之規定
      而行駛路肩云云，惟查：依據卷附之交通部發行「98春節
      交通疏運路網圖」春節假期國道交通疏導措施一覽表所載
      1月27日開放路肩路段為：「1、現有開放路肩措施照常實
      施。2、除上述外，再時段性開放下列路段路肩供小型車
      行駛：(1)國道一號內壢至中壢雙向7至19時（北上：57K+
      500－61K+700、南下：57 K+800－61K+700）、(2)國道三
      號大溪至龍潭南下7至19時（南下：63K+100－67K+500）
      」，復依原審於98年3月24日查詢網頁「高速公路局中文
      版-路網交通指南-交通管理措施-開放路肩資訊」之查詢
      結果，關於國道三號實施開放路肩措施路段及時段為：「
      中和交流道南下出口匝道（時段：每日7時至9時、16時至
      19時）、中和交流道北上入口匝道（每日7時至9時）、龍
      潭至大溪（北上，週一至週四16時至19時、週五14時至19
      時、假日14時至19時）」而抗告人行駛路肩之路段係在國
      道三號南下220.9公里處，即草屯交流道至中興系統交流
      道間之路段，並非位在上述所列開放路肩路段之範圍內，
      抗告人對於原處分所認定違規地點既不爭執，且該地點非
      屬開放路肩路段，抗告人仍一再主張其係依交通部「98春
      節交通疏運路網圖」之規定行駛路肩云云，自不足採。至
      抗告人主張交通部「98春節交通疏運路網圖」關於開放路
      肩範圍之用語不清云云，並無確實論據，僅屬個人認知問
      題，亦無可採。
（三）原處分機關以抗告人違規事證明確，依道路交通管理處罰
      條例第33條第1項第9款之規定，裁處汽車駕駛人甲○○罰
      鍰4,000元，並記違規點數1點之處分，並無不當，應予維
      持。原裁定以抗告人之主張與卷證資料所示內容不符，而
      駁回抗告人之聲明異議，並無違誤。抗告人未提出其他事
      證，仍一再否認違規事實，任意指摘原裁定不當，自無理
      由，應予駁回。
六、據上論結，應依道路交通案件處理辦法第26條、刑事訴訟法
    第412條，裁定如主文。
中    華    民    國    98    年    4     月    20    日
              交通法庭  審判長法  官  林  照  明
                              法  官  蔡  名  曜
                              法  官  郭  瑞  祥
上列正本證明與原本無異。
不得抗告。
                              書記官  李  妍  嬅
中    華    民    國    98    年    4     月    20    日


司法院資訊處製作；財團法人民間司法改革基金會備份。
